臺灣臺中地方法院刑事判決　　　　　　 100年度交訴字第68號
公　訴　人　臺灣臺中地方法院檢察署檢察官
被　　　告　詹再雲
指定辯護人　本院公設辯護人戴遐齡
上列被告因公共危險等案件，經檢察官提起公訴（99年度偵字第
28648號），本院判決如下：
    主  文
詹再雲放火燒燬現供人使用之住宅，未遂，累犯，處有期徒刑參
年拾月。扣案之打火機壹個沒收。又服用酒類，不能安全駕駛動
力交通工具而駕駛，累犯，處有期徒刑肆月。應執行有期徒刑肆
年。扣案之打火機壹個沒收。
    犯罪事實
一、詹再雲前因偽造文書案件，經臺灣臺南地方法院以95年度簡
    字第3728號各判處有期徒刑4月、3月，並定應執行刑有期徒
    刑6月（均得易科罰金）確定，業於民國96年4月17日易科罰
    金執行完畢，詎其仍不知悔改，於99年12月22日下午5時許
    ，先至位於臺中市○○區○○路某號之綽號「阿龍」友人家
    中飲用高粱酒，復偕同其友人於同日晚間8時許，前往吳鳳
    龍所經營之址設臺中市○○區○○路412號（下稱前開412號
    房屋）1樓之「馨歡卡拉OK小吃部」飲用高粱酒與啤酒，至
    已達於不能安全駕駛動力交通工具之程度後，竟因不滿該處
    服務人員之態度，明知前開412號房屋係現供人使用之住宅
    ，且其預見倘放火燒燬前開412號房屋，火勢可能延燒至置
    放在前開412號房屋前之張立昌所有之車牌號碼VOO-151號輕
    型機車（下稱前開151號機車），亦不違背其本意，而基於
    放火燒燬現供人使用住宅之故意及放火燒燬他人所有機車之
    不確定故意，先於同月23日凌晨4時許，以步行返回「阿龍
    」之上開中平路住處後，旋另基於不能安全駕駛動力交通工
    具之犯意，騎乘停放於該處之車牌號碼NWG-069號重型機車
    ，前往臺中市○○區○○路110之25號之「全國加油站」購
    買新臺幣（下同）150元之汽油，並以保特瓶盛裝。嗣其於
    同日凌晨4時40分許，再騎乘該機車返回前開412號房屋，將
    甫購買之汽油潑灑在前開412號房屋1樓之外牆上，並持自己
    所有之打火機點燃不詳物品後往前開412號房屋之方向扔擲
    ，而著手放火燒燬現供人使用住宅。該不詳物品隨即引爆汽
    油而引發火勢，因而燒燬店內裝潢、線路、鐵門升降機，及
    置放於前開412號房屋前之前開151號機車，致生公共危險，
    所幸經及時撲滅，始未燒燬前開412號房屋之建築物本身。
    適返回前開412號房屋之吳鳳龍發現詹再雲從火場旁騎車離
    開，而予追躡及報案，經警逮捕後，扣得打火機1個，並於
    同日早晨6時54分許，測得詹再雲呼氣酒精濃度達每公升
    0.88 毫克。
二、案經吳鳳龍訴由臺中市警察局（現改制為臺中市政府警察局
    ，下仍稱臺中市警察局）第五分局報告臺灣臺中地方法院檢
    察署檢察官偵查起訴。
    理  由
壹、程序事項
一、按被告以外之人於審判外之言詞或書面陳述，除法律有規定
    者外，不得作為證據，刑事訴訟法第159條第1項定有明文，
    此即「傳聞證據排除法則」。依上開規定，傳聞證據原則上
    無證據能力，惟如法律別有規定者，則例外認有證據能力。
    經查，本判決所引用之證人吳鳳龍、吳欣浩與戚賢信於警詢
    時之證述；警員林至彬職務報告書、扣押筆錄、扣押物品目
    錄表；臺中市警察局舉發違反道路交通管理事件通知單、測
    試觀察職務報告、逃逸路線圖；車輛詳細資料報表；「馨歡
    卡拉OK小吃部」收據及全國加油站電子計算機統一發票等證
    據資料，均係被告以外之人於審判外之言詞或書面陳述，俱
    為傳聞證據，惟因符合下述法律規定，故皆有證據能力，得
    為證據：
（一）按除顯有不可信之情形外，公務員職務上製作之紀錄文書
      、證明文書，及從事業務之人於業務上或通常業務過程所
      須製作之紀錄文書、證明文書，亦得為證據，刑事訴訟法
      第159 條之4第1款、第2款定有明文。本件卷附之車輛詳
      細資料報表係臺中市監理站職務上製作之紀錄文書；「馨
      歡卡拉OK小吃部」收據及全國加油站電子計算機統一發票
      則分屬該小吃部服務人員及全國加油站受僱人通常業務過
      程中所須製作之證明文書；上開文書皆屬刑事訴訟法第
      159條之4規定之特信性文書，基於對公務機關之高度客觀
      性，暨對從事業務之人於通常業務過程中所為繼續性、機
      械性而為準確之記載之信賴，且該等文書係於本案發生前
      ，由其製作人各依規定所登載或製作，並無顯不可信之情
      況，是均有證據能力。
（二）次按被告以外之人於審判外之陳述，雖不符刑事訴訟法第
      159條之1至同條之4之規定，而經當事人於審判程序同意
      作為證據，法院審酌該言詞陳述或書面陳述作成時之情況
      ，認為適當者，亦得為證據；當事人、代理人或辯護人於
      法院調查證據時，知有刑事訴訟法第159條第1項不得為證
      據之情形，而未於言詞辯論終結前聲明異議者，視為有前
      項之同意，刑事訴訟法第159條之5定有明文。檢察官、被
      告及其辯護人對於本判決所引用之證人吳鳳龍、吳欣浩與
      戚賢信於警詢時之證述；警員林至彬職務報告書、扣押筆
      錄、扣押物品目錄表；臺中市警察局舉發違反道路交通管
      理事件通知單、測試觀察職務報告、逃逸路線圖等審判外
      言詞或書面陳述之證據能力，於本院準備程序均陳明對證
      據能力無意見，亦均未於言詞辯論終結前聲明異議，視為
      於審判程序同意作為證據，且本院審酌該等言詞或書面陳
      述作成之情況並無不當，依刑事訴訟法第159條之5之規定
      ，自亦均有證據能力。
二、又按照相機拍攝之照片，係依機器之功能，攝錄實物形貌而
    形成之圖像，除其係以人之言詞或書面陳述為攝取內容，並
    以該內容為證據外，照片所呈現之圖像，並非屬人類意思表
    達之言詞或書面陳述，當不在刑事訴訟法第159條第1項所規
    定「被告以外之人於審判外之言詞或書面陳述」之範圍內，
    其有無證據能力，自應與一般物證相同（最高法院97年度臺
    上字第3854號判決意旨參照）。本件卷附之現場及監視器翻
    拍照片係以科技電子或機械運作所留存之影像；被告詹再雲
    之呼氣酒精濃度測試單，係由被告自行吹氣至呼氣酒精測定
    器，經科技機器運作並測定其呼氣中所含酒精濃度後，依程
    式之設定自動將該測定結果予以列印，而產生之書面紀錄，
    亦非屬人類意思表達之言詞或書面陳述；扣案之打火機1個
    則為物證；均非屬供述證據，而無傳聞法則之適用，經核亦
    無違法取得之情形，與本案待證事實間復具有相當之關聯性
    ，且被告及其辯護人亦不爭執該等證據取得之合法性，故有
    證據能力。
貳、實體事項
一、前揭犯罪事實，業據被告詹再雲於警詢、偵查及本院審理時
    坦承不諱，核與證人吳鳳龍、吳欣浩均於警詢時證述及均於
    偵查中結證之情節相符。此外，並有前開打火機扣案可證，
    及逮捕被告之警員林至彬之職務報告書1紙（偵卷第13頁）
    、扣押筆錄1份（偵卷第24至25頁）、扣押物品目錄表1紙（
    偵卷第26頁）、「馨歡卡拉OK小吃部」收據1紙（偵卷第28
    頁）、被告購買汽油之全國加油站電子計算機統一發票1紙
    （偵卷第29頁）、臺中市警察局舉發違反道路交通管理事件
    通知單1紙（偵卷第30頁）、呼氣酒精濃度測試單1紙（偵卷
    第31頁）、刑法第185條之3案件查獲後測試觀察職務報告1
    張（偵卷第32頁）、監視器翻拍照片6張（偵卷第36至38頁
    ）、被告縱火後之逃逸路線圖1張（偵卷第39頁）、現場照
    片8張（偵卷第45至48頁）附卷可稽。再前開412號房屋之1
    樓係吳鳳龍向他人承租，以供經營「馨歡卡拉OK小吃部」，
    而2樓則為屋主所居住等情，已據證人吳鳳龍於警詢中證述
    明確。另前開151號機車係屬張立昌所有乙節，亦據證人戚
    賢信於警詢時證述綦詳，復有前開151號機車之車輛詳細資
    料報表1紙（偵卷第27頁）在卷可按，亦堪採認。又查：
（一）按刑法第185條之3之公共危險罪，以服用毒品、麻醉藥品
      、酒類或其他相類之物，不能安全駕駛動力交通工具而駕
      駛者，為其成立要件，因服用上開物品後，服用人陷於精
      神異常或意識力、判斷力降低，對猝發之事，無法為立即
      、適當之反應，達到不能為安全駕駛之程度，為預防性之
      抽象危險犯，故犯本罪並不以發生具體公共危險為必要，
      只須行為人在服用毒品、麻醉藥品、酒類或其他相類之物
      後，達到不能安全駕駛動力交通工具之程度而仍駕駛者，
      即成立本罪。以酒精對人體影響程度而言，當呼氣酒精濃
      度達每公升0.5毫克時，為輕到中度中毒，症狀為反應較
      慢、感覺減低、影響駕駛，當呼氣酒精濃度達每公升0.75
      毫克時，將造成思考及個性行為改變，此有行政院國軍退
      除役官兵輔導委員會臺北榮民總醫院88年8月5日（88）北
      總內字第26868號函示意見可查；復參以德國、美國之認
      定標準，飲酒後呼氣酒精濃度達每公升0.55毫克者，其肇
      事率為一般正常人之10倍，此亦經法務部88年5月18日以
      法88檢字第001669號函告周知。查本件被告經警逮捕後，
      測得其呼氣酒精濃度數值達每公升0.88毫克，參諸上開函
      文及醫學專業見解，足認被告當時已有思考改變、個性行
      為改變之現象，顯見其酒後駕駛上揭重型機車時之精神協
      調與警覺及安全駕駛能力，當已受到酒精影響致有嚴重之
      減退，而已達不能安全駕駛之程度甚明。
（二）至被告辯護人雖辯護稱：被告並非同時明知有機車停放在
      旁，也非出於使機車著火燃燒的目的而潑灑汽油，且亦非
      將汽油潑灑於機車上，又其點燃火勢之地點非為該機車所
      在處；被告亦稱於行為當時知道放火行為可能導致停放在
      旁之機車著火，然其認為不會發生如此之結果；從而被告
      主觀上應非出於使機車著火燃燒之故意，而係出於過失等
      語。惟按行為人對於構成犯罪之事實，預見其發生而其發
      生並不違背其本意者，以故意論，刑法第13條第2項定有
      明文。又按刑法上過失犯之成立，應以不注意於可以預知
      之事實為要件，若對於構成犯罪之事實，已預見其能發生
      ，又無確信其不能發生之情形，係故意而非過失（最高法
      院20年非字第40號判例意旨參照）。經查，前開151號機
      車係置放於前開412號房屋之前，被告於潑灑汽油之前後
      ，均曾自前開151號機車旁側步行經過；又被告持打火機
      點燃不詳物品，並將該不詳物品向前開412號房屋扔擲後
      ，即轉身朝後行走，並未回頭確認該不詳物品係墜落於何
      處乙節，此有前揭卷附之監視器翻拍照片（偵卷第36至38
      頁）可證，足徵被告屢次行經前開151號機車旁側，顯然
      明知前開151號機車係停放於緊鄰前開412號房屋之處，且
      其對於該不詳物品有無可能墜落他處而致他物燃燒，率皆
      不以為意；再參以汽油乃液態流動之高度易燃物，以火點
      燃勢必延燒所觸及物品，足使前開412號房屋周遭之相關
      物品迅速燃燒，則縱被告非將汽油直接潑灑於前開151號
      機車之上，亦當知或有部分汽油可能潑濺至前開151 號機
      車，倘前開412號房屋起火燃燒，勢將波及前開151號機車
      ；且衡諸被告於本院審理中亦已明確陳稱：伊潑灑汽油之
      情形就如卷附之監視器翻拍照片所示，伊知悉旁邊有一部
      機車，亦知如於該處點火，機車可能會燒起來，但伊當時
      未特別留意等語，堪認被告除有放火燒燬前開412號房屋
      之直接故意外，顯亦詳悉其對前開412號房屋放火行為，
      其火勢縱使因延燒而使前開151號機車因而燒燬，亦不違
      背其本意甚明，則被告亦係基於放火燒燬住宅以外之他人
      所有物之不確定故意而為本件之犯行，至堪認定；辯護人
      上開所辯，則尚不足為有利於被告之認定。
（三）綜上所述，足認被告自白確與事實相符。是本案事證已臻
      明確，被告前揭犯行洵堪認定，應予依法論科。
二、論罪科刑部分：
（一）按刑法第173條第1項放火燒燬現有人使用之住宅罪，其直
      接被害法益，為一般社會之公共安全，雖同時侵害私人之
      財產法益，但仍以保護社會公安法益為重，況放火行為原
      含有毀損性質，而放火燒燬現供人使用之住宅罪，自係指
      供人居住房屋之整體而言，應包括墻垣及該住宅內所有設
      備、傢俱、日常生活上之一切用品。故一個放火行為，若
      同時燒燬住宅與該住宅內所有其他物品，無論該其他物品
      為他人或自己所有，與同時燒燬數犯罪客體者之情形不同
      ，均不另成立刑法第175條第1項或第2項放火燒燬住宅以
      外他人或自己所有物罪（最高法院79年臺上字第1471號判
      例意旨參照）。次按倘若小客車與機車置放係於住宅之前
      ，並非住宅內之物品，則被告以一個放火行為燒燬小客車
      、機車座墊，並延燒房屋未遂，應已觸犯放火燒燬住宅以
      外之他人所有物罪及放火燒燬現有人使用之住宅未遂罪兩
      項罪名（最高法院94年度臺上字第1412號判決意旨參照）
      。是以，如一放火燒燬現供人使用住宅之行為同時致住宅
      內之數項物品及置放於該住宅前之汽機車燒燬，且行為人
      對於汽機車之燒燬亦有認識且不違背本意，就該汽機車之
      燒燬部分，應構成放火燒燬住宅以外之他人所有物罪；就
      放置於該住宅內之物品，則不另成立放火燒燬住宅以外之
      他人所有物罪，而僅包括於放火燒燬現供人使用住宅罪中
      論處。查被告詹再雲潑灑汽油，並以前開打火機點燃不詳
      物品而著手於放火燒燬現供人使用之前開412號房屋及屬
      他人所有之前開151號機車，該機車因而燒燬而喪失物之
      效用，顯已致生公共危險，而置放於前開412號房屋1樓之
      吳鳳龍所有之裝潢、線路及鐵門升降機等物雖亦燒燬，然
      前開412號房屋之主要構成部分則尚未喪失效用，而未發
      生燒燬之結果；故核其所為，係犯刑法第173條第3項、第
      1項放火燒燬現供人使用之住宅未遂罪、第175條第1項放
      火燒燬住宅等以外之他人所有物罪及第185條之3不能安全
      駕駛罪。公訴人雖未引用刑法第175條第1項為據，惟於犯
      罪事實欄已明確記載前開151號機車燒燬之事實，此部分
      業經起訴，本院自應加以裁判。又按放火罪原含有毀損性
      質在內，放火燒燬他人住宅損及牆垣，自無兼論毀損罪之
      餘地（最高法院29年上字第2388號判例意旨參照），則被
      告放火之行為雖致吳鳳龍所有之上揭裝潢、線路及鐵門升
      降機等物，與張立昌所有之前開151號機車毀損，亦無庸
      論以毀損罪，公訴人認被告涉犯刑法第354條毀損罪，且
      與前開放火燒燬現供人使用住宅未遂罪間有裁判上一罪關
      係，尚有未合，併此敘明。被告以一放火行為同時觸犯放
      火燒燬現供人使用之住宅未遂罪與放火燒燬住宅等以外之
      他人所有物罪二罪，為想像競合犯，應依刑法第55條前段
      之規定，從一重依放火燒燬現供人使用之住宅未遂罪處斷
      。又被告所犯放火燒燬現供人使用之住宅未遂罪與不能安
      全駕駛罪，犯意各別，行為互殊，應予分論併罰。
（二）被告前因偽造文書案件，經臺灣臺南地方法院各判處有期
      徒刑4月、3月，並定應執行刑有期徒刑6月（均得易科罰
      金）確定，業於96年4月17日易科罰金執行完畢，此有臺
      灣高等法院被告前案紀錄表存卷可考，其於5年以內故意
      再犯本件有期徒刑以上之各罪，均為累犯，應依刑法第47
      條第1項之規定，就各罪加重其刑。又被告雖已著手於放
      火燒燬現供人使用之住宅，惟該住宅未發生燒燬之結果，
      此部分犯行尚屬未遂，爰依刑法第25條第2項之規定，按
      既遂犯之刑度減輕其刑，並依法先加重後減輕之。
（三）爰審酌被告曾因毀棄損壞案件，經法院判處拘役50日確定
      ，及因違反動產擔保交易案件，經法院判處有期徒刑4月
      確定，又因偽造文書案件，經法院判處有期徒刑3月、4月
      ，有臺灣高等法院被告前案紀錄表在卷可按，堪認其素行
      不佳；其與被害人吳鳳龍素不相識，亦非頻繁出入「馨歡
      卡拉OK小吃部」消費，竟僅因不滿該處服務人員之態度，
      詎而採取放火之激烈手段洩憤，任意燒燬他人所有之機車
      及現供人使用之住宅，犯罪動機、目的至非良善，犯罪手
      段亦非平和，致被害人損害非輕，對社會秩序及公共安全
      之危害情節甚重；惟審酌被告於犯後隨即坦承犯行，並已
      與被害人吳鳳龍達成和解與履行賠償，此有和解書1紙附
      卷可憑（本院卷第25頁），尚見悔意；兼衡及就前開412
      號房屋部分被告著手放火行為係屬未遂等一切情狀，分別
      量處如主文所示之刑，並認檢察官請求判處被告應執行有
      期徒刑4年，核屬適當，爰定其應執行之刑，以示懲儆。
三、扣案之打火機1個為被告所有之物，業據被告於本院審理中
    供承明確，且係供被告放火犯行所用之物，有如前述，爰依
    刑法第38條第1項第2款規定宣告沒收。至供被告犯罪所用之
    未扣案保特瓶1個，因無證據足資認定係屬被告所有之物，
    且非違禁物，業據被告陳明在卷，自無從宣告沒收，併予敘
    明。
據上論斷，應依刑事訴訟法第299條第1項前段，刑法第173條第
3項、第1項、第175條第1項、第185條之3、第55條前段、第47條
第1項、第25條第2項、第51條第5款、第38條第1項第2款，判決
如主文。
本案經檢察官吳星瑩到庭執行職務。
中    華    民    國   100    年    5     月    17    日
                  刑事第十四庭  審判長法  官  林美玲
                                      法  官  黃裕仁
                                      法  官  何世全
以上正本證明與原本無異。
如不服本判決，應於收受送達後10日內向本院提出上訴書狀，並
應敘述具體理由；其未敘述上訴理由者，應於上訴期間屆滿後20
日內向本院補提理由書（均須按他造當事人之人數附繕本）「切
勿逕送上級法院」。
                                      書記官  陳建分
中    華    民    國   100    年    5     月    17    日
附錄論罪科刑法條：
刑法第173條
放火燒燬現供人使用之住宅或現有人所在之建築物、礦坑、火車
、電車或其他供水、陸、空公眾運輸之舟、車、航空機者，處無
期徒刑或7年以上有期徒刑。
失火燒燬前項之物者，處1年以下有期徒刑、拘役或5百元以下罰
金。
第1項之未遂犯罰之。
預備犯第1項之罪者，處1年以下有期徒刑、拘役或3百元以下罰
金。
刑法第175條
放火燒燬前二條以外之他人所有物，致生公共危險者，處1年以
上7年以下有期徒刑。
放火燒燬前二條以外之自己所有物，致生公共危險者，處3年以
下有期徒刑。
失火燒燬前二條以外之物，致生公共危險者，處拘役或3百元以
下罰金。
刑法第185條之3
服用毒品、麻醉藥品、酒類或其他相類之物，不能安全駕駛動力
交通工具而駕駛者，處1年以下有期徒刑、拘役或科或併科15萬
元以下罰金。